【裁判字號】    97,交聲,770
【裁判日期】    970717
【裁判案由】    交管條例聲異
【裁判全文】
臺灣板橋地方法院交通事件裁定         97年度交聲字第770號
原處分機關  交通部公路總局臺北區監理所板橋監理站
異  議  人
即受處分人  乙○○原名趙家明.
上列異議人即受處分人因違反道路交通管理處罰條例案件，對於
交通部公路總局臺北區監理所板橋監理站中華民國九十七年四月
十一日所為板監裁字裁四一─Ｃ00000000號、四一─Ｃ
00000000號裁決處分聲明異議，本院裁定如下：
        主  文
異議均駁回。
        理  由
一、按汽車駕駛人，行經有燈光號誌管制之交岔路口闖紅燈者，
    處新臺幣（下同）一千八百元以上，五千四百元以下罰鍰，
    並記違規點數三點，道路交通管理處罰條例第五十三條第一
    項、第六十三條第一項第三款（裁決書漏載第一項第三款）
    分別定有明文。次按駕駛人駕駛汽車，應遵守道路交通標誌
    、標線、號誌之指示，且機器腳踏車行駛之車道及轉彎，應
    依標誌或標線之規定行駛，道路交通安全規則第九十條、第
    九十九條第一項前段亦規定甚明。再按行為人有違反道路交
    通管理處罰條例之情形，經當場舉發者，應填製舉發通知單
    後交付該行為人簽名或蓋章收受之，拒絕簽章者，並記明其
    事由，視為已收受，違反道路交通管理事件統一裁罰基準及
    處理細則第十一條第一項第一款亦有明文可循。
二、原處分意旨略以：異議人即受處分人乙○○於民國九十七年
    一月二十一日十六時十五分許，行經臺北縣土城市○○路三
    八○號，因駕駛其所有之車牌號碼為六ＨＲ—○六二號重型
    機車，有「闖越紅燈（青雲路直行，往石門路方向）」、「
    未帶行照」之違規行為，經警攔停製單舉發，此有臺北縣政
    府警察局九十七年一月二十一日北縣警交字第Ｃ00000
    000號、Ｃ00000000號舉發違反道路交通管理事
    件通知單二紙在卷可稽。惟異議人拒絕簽收，經警記明拒收
    事由後視為送達，嗣由原處分機關並據以裁決，以異議人違
    反道路交通管理處罰條例第五十三條第一項、第十四條第二
    款之規定，分別裁處罰鍰新臺幣四千五百元並記違規點數三
    點及罰緩新臺幣六百元，此亦有交通部公路總局臺北區監理
    所板橋監理站板監裁字裁四一─Ｃ00000000號、四
    一─Ｃ00000000號違反道路交通管理事件裁決書二
    紙附卷可據。
三、聲明異議意旨略以伊於上揭時地駕駛前開機車來到伊家附近
    時，突有警察告知其有闖紅燈之違規，經伊表明適才未有闖
    紅燈之違規行為而仍不為接受，並要求伊出示行照、駕照，
    伊不從亦拒絕簽收，且警員未鳴笛示警、值勤態度不佳及逕
    行舉發應附照片等語，為此聲明異議，請求撤銷原處分云云
    。
四、經查：
  (一)上開機車駕駛人之違規事實，業據證人即舉發警員甲○○於
    本院訊問時到庭具結證稱：「本件是我舉發的沒錯，當天我
    和我同事在執行巡邏勤務，正在德霖技術學院前面簽巡邏表
    ，我同事在簽巡邏表，我盯著前方三八○巷口的紅綠燈在看
    ，那時我這邊的方向是綠燈，異議人那邊的燈號我沒有看到
    ，但是我看到他直接穿越路口往石門路的方向走，我那時就
    馬上騎上機車追上，我同事也跟著騎另外一輛機車追上，我
    到青雲路三八○巷口確認青雲路方向的號誌是紅燈後，我一
    直追異議人到五八九號那附近才追上，他有跟我說那是他家
    附近，我有告知他在德霖技術學院那邊闖紅燈，我請他出示
    行照、駕照，他沒有出示，但是他有拿其他的身分證件給我
    看，我有請我同事查詢，然後開單告發，異議人說他不服拒
    簽，我有告知他應到案處所及期限，上面註明拒絕簽收，異
    議人就轉身上樓了。」、「（問：你看到異議人的機車橫越
    路口時，你說你那邊是綠燈？）我那邊是綠燈，已經轉變成
    綠燈一段時間了，轉變時間多久我無法確定，當時沒有其他
    車輛橫越馬路，當時是否有其他車輛在停等紅燈我沒有注意
    ，因為我馬上就追過去了。我當時有攜帶照相設備，但是我
    沒有使用，因為我們當時主要是去簽巡邏表，我當時往外看
    是在戒護我同事的安全，並不是主要執行交通告發勤務，我
    是剛好看到異議人闖紅燈才追上，所以來不及拍照。我從事
    警察職務約二年半的時間，之前也有取締過闖紅燈的違規行
    為。我之前不認識異議人。我當時只是要執行告發，我並沒
    有威脅異議人。」等語（參九十七年六月十六日訊問筆錄）
    ），並有臺北縣政府警察局土城分局九十七年三月二十九日
    北縣警土督字第○九七○○一一二一○號函與證人所提出之
    現場圖乙份在卷可稽。
  (二)按交通警員製單舉發違反道路交通管理處罰條例所列之違規
    行為，係公務員基於職務上權力，依法就特定之具體事件所
    為具公法上效果之單方行政行為，基於公務員為公法上行為
    具有公信力之原則，該行政處分當可被推定為真正，本此公
    信原則，立法者乃賦予行政機關制定違反道路交通事件統一
    裁罰標準及處理細則，使執勤警員得當機處分以達其維護交
    通秩序、安全之行政目的。反之，若謂公務員一切行政行為
    均需預留證據以證其實，則國家行政勢必窒礙難行。本件舉
    發員警即證人甲○○與異議人並不相識，亦無宿怨嫌隙，衡
    情證人應無甘冒偽證罪刑責風險而設詞構陷異議人之理，其
    對當日所見違規情形於具結後堅證如上，足認其確係依自己
    親自見聞所得而為上開供述。且依其所述目睹與攔查過程之
    客觀狀況，亦應無誤看燈號或車輛之可能。此外復查無其他
    任何事證可認證人甲○○上開證述有何瑕疵或與事理相違而
    可認與事實不符之處，本院依直接審理所得心證，堪認其依
    自己親自見聞所為之上開證述與事實相符。又本件違規情形
    事出突然，客觀上舉發員警顯不及取用照相器材拍照存證，
    而已無法藉由其他科學舉證方式認定事實。惟在認定事實上
    ，人證本即為法律所允許之證據方法，茍證人之證述經調查
    結果可得與事實相符之心證，自可憑以為事實之認定，此在
    數量龐大且突發狀況較多之交通事件中尤然，不因未經拍照
    存證而有異。另證人甲○○於攔停時是否鳴笛，核無礙於舉
    發之效力及證人在本院證述之證明力。則本件異議人既未能
    提出任何關於舉發不實之事證，復查無任何證據足資證明執
    勤員警有何捏造事實違法取締之不法情事，證人甲○○本於
    維護交通秩序、安全職責所為之舉發，自應受到合法、正確
    之推定，而得據以認定異議人上開違規之事實。
  (三)綜上所述，異議人所為置辯，尚難憑信，本件依證人甲○○
    之證述，已堪認定異議人確有上述「闖越紅燈」、「未帶行
    照」之違規事實，從而，原處分機關依據道路交通管理處罰
    條例五十三條第一項、第十四條第二款之規定，分別裁處罰
    鍰新臺幣四千五百元並記違規點數三點及罰鍰新臺幣六百元
    處分，尚無違誤，應予維持，本件異議為無理由，應予駁回
    。
據上論斷，應依道路交通案件處理辦法第十九條，裁定如主文。
中    華    民    國    97    年    7     月    17    日
                    交通法庭    法  官  楊博欽
上正本證明與原本無異
如不服本裁定應於送達後五日內向本院提出抗告狀
                                書記官  李慈容
中    華    民    國    97    年    7     月    17    日


司法院資訊處製作；財團法人民間司法改革基金會備份。
